【裁判字號】    92,上訴,386
【裁判日期】    920430
【裁判案由】    過失致死
【裁判全文】
臺灣高等法院高雄分院刑事判決                    九十二年度上訴字第三八六號
    上  訴  人
    即  被  告  乙○○
    選任辯護人  林維毅律師
右上訴人因業務過失致死案件，不服臺灣屏東地方法院九十一年度訴字第七五九號中
華民國九十一年十一月二十九日第一審判決（起訴案號：臺灣屏東地方法院檢察署九
十年度偵字第六七０一號），提起上訴，本院判決如左：
      主  文
上訴駁回。
      事  實
一、乙○○係以經營土木工程業維生，為從事業務之人，於民國（下同）九十年八月
    間受徐日華（另由檢察官為不起訴處分）之託，以點工方式，邀工為徐日華位於
    屏東縣高樹鄉○○路三一號之自用住宅，從事該處二樓增建工程，並由其提供所
    需機具及指揮監督施工人員。陳明鎮經由乙○○介紹，於上開地點從事建築臨時
    工。乙○○本應注意其所提供之水泥砂漿攪拌機具，須符合標準之漏電斷路及接
    地線之必要安全衛生設備，以防止發生漏電危險，九十年八月二十八日上午陳明
    鎮、何秀慧前往工作時，何秀慧發現水泥砂漿攪拌機漏電，經以電話告知乙○○
    ，乙○○得知上情後，竟疏未令何秀慧確實將水泥砂漿攪拌機收拾至安全處所，
    致陳明鎮於同日上午八時許，使用上開機器工作時，因水泥砂漿攪拌機漏電，遭
    一百一十伏特之電擊，經送醫後於同日上午九時十五分許，因電擊導致心律不整
    ，並引發心因性休克，在屏東縣高樹鄉同慶醫院不治身亡。
二、案經陳明鎮之配偶甲○○訴由臺灣屏東地方法院檢察署檢察官偵查起訴。
    理  由
一、訊據上訴人即被告乙○○（下同）對被害人陳明鎮在右揭時、地，使用其所提供
    之水泥砂漿攪拌機工作時，因機器漏電而遭電擊致死之事實，固供認不諱，惟矢
    口否認有業務過失致人於死之犯行，辯稱：該攪拌機雖係其所提供，惟之前未發
    生漏電情形，該日伊因母親中風未到場，水泥工何秀慧打電話告以該攪拌機會漏
    電時，伊即命其將該攪拌機機收起，不要再使用，何秀慧亦已告知被害人陳明鎮
    不要使用，係陳明鎮不聽自行再將攪拌機拿來使用，以致觸電而死云云。
二、經查：
  (一)被害人陳明鎮確係因被告點工，而在右揭時地工作時，使用被告所提供攪拌機，
    因攪拌機漏電而遭電壓擊斃之事實，業據被告坦承在卷，核與證人何秀慧（即現
    場水泥工）於檢察官偵查中證述相符（見九十一年度偵字第六七０一號卷第十三
    頁）；而被害人陳明鎮確因遭混泥土工具電擊致心律不整、心因性休克不治身亡
    之事實，亦有台灣屏東地方法院檢察署相驗屍體證明書在卷可憑（見同上偵卷第
    四頁），堪信被告此部分之自白為真實。
  (二)因自己之行為致有發生一定結果之危險者，負防止其發生之義務，刑法第十五條
    第二項定有明文。系爭攪拌器既係被告所提供，該攪拌器係使用家用一一０伏特
    之電源，則被告應知悉在工人於施工之際，如攪拌器漏電，對於操作攪拌器之工
    人之生命、身體均足以產生威脅，則被告於施工之前自應提供完善之可避免漏電
    之施工器具，並妥善檢查器具之安全性，以避免危險之發生，此為被告所應注意
    之義務，亦為被告所能注意。而本件災害原因，經送行政院勞工委員會南區勞動
    檢查所鑑定結果，認係該水泥砂漿攪拌機漏電及該攪拌機未設置漏電斷路器及接
    地線所致，有該所九十一年一月十五日勞南檢營字第０九一一０００四七四０號
    函在卷足憑。足徵被告並未提供適當完善之施工器具。雖證人何秀慧於檢察官偵
    查中證稱：當天早上八點我們開始上工，我們已作好準備工作，因該攪拌器有漏
    電，我就打電話給乙○○，我也有告訴陳明鎮，要他不要用該該攪拌器，乙○○
    也叫我把該該攪拌器收起來，但後來陳明鎮又拿來用等語（見同上偵查卷第十三
    頁），另證人陳居安於本院調查時亦為相同之證述。惟被告既已接獲電話，知悉
    該攪拌器有漏電之情事，自應命所僱用之工人何秀慧確實將攪拌器收藏完善，以
    避免其他施工人員再度取用，乃未交代何秀慧確實收起，以致被害人陳明鎮不察
    而再度取用，被告未確實盡到防止危險發生之義務，被告之行為有過失至為顯然
    。本件被害人既係因被告之疏忽，因所提供之攪拌機漏電，致遭電擊導致心律不
    整，並引發心因性休克而死亡，二者自有相當之因果關係。
    綜上所述，被告所辯不足採信，其犯行足堪認定。
三、被告係以經營土木工程業維生，此據其陳明在卷，核其於從事業務之際，因過失
    致人於死之所為，係犯刑法第二百七十六條第二項之業務過失致死罪。
四、原審因而適用刑法第二百七十六條第二項、罰金罰鍰提高標準條例第一條前段、
    第二條之規定、審酌被告未有前科，過失之程度，因而導致一人死亡，尚未賠償
    被害人家屬達成和解等一切情狀，爰量處有期徒刑五月，並諭知易科罰金以三百
  元之折算一日。經核原判決認事用法並無造誤，量刑亦稱允當，被告上訴意旨否
    認犯行，指摘原判決不當，為無理由，應予駁回。
據上論結，應依刑事訴訟法第三百六十八條，判決如主文。
本案經檢察官郭振昌到庭執行職務。
中    華    民    國     九十二     年       四       月      三十      日
                              臺灣高等法院高雄分院刑事第四庭
                                  審判長法官  蕭權閔
                                        法官  陳啟造
                                        法官  李嘉興
右正本證明與原本無異。
如不服本判決應於收受本判決後十日內向本院提出上訴書狀，其未述上訴理由者，
並得於提起上訴後十日內向本院補提理由書狀（均須按他造當事人之人數附繕本)「
切勿逕送上級法院」。
                                      書記官  劉博文
中    華    民    國     九十二     年       五       月       二       日
附錄：本判決論罪科刑法條：
刑法第二百七十六條第二項：
從事業務之人，因業務上之過失犯前項之罪者，處五年以下有期徒刑或拘役，得併科
三千元以下罰金。
                                     Ｋ


司法院資訊處製作；財團法人民間司法改革基金會備份。
